臺灣高等法院高雄分院刑事判決　　　　　　　　　　九十三年度交上易字第八一號
　　上　訴　人　臺灣高雄地方法院檢察署檢察官
　　被　　　告　甲○○
右上訴人因被告過失致死案件，不服臺灣高雄地方法院九十三年度交簡上字第九六號
中華民國九十三年八月三日第一審判決（聲請簡易判決處刑案號：臺灣高雄地方法院
檢察署九十二年度偵字第一七四四一號），提起上訴，本院判決如左：
    主  文
上訴駁回。
    理  由
一、本件聲請簡易判決處刑意旨略以：被告甲○○於民國九十二年三月十三日八時五
    十分許，騎乘車牌號碼ＯＭＧ—九八七號重型機車，沿高雄縣鳳山市○○○路內
    側車道，由南往北方向行駛，其原應注意汽車行進中駕駛人應注意車前狀況，隨
    時採取必要安全措施。而當時之天候、路況皆良好，又無不能注意之情事，竟疏
    於注意，未留意前方車輛之動態，而貿然行駛至高雄縣鳳山市○○○路七十八號
    前，適有被害人王燦宙騎乘腳踏車，在同處外側車道，欲自該處由東往西方向橫
    越中心雙黃實線，被告煞避不及而撞擊該腳踏車左側，致被害人受有頭部外傷併
    硬膜下出血、顱底骨折、肺挫傷、左眼失明、昏迷而意識不清等重傷害，因認其
    涉有刑法第二百八十四條第一項後段過失致重傷害罪嫌等語。嗣被害人經送醫診
    療後，於九十三年四月十日六時二十三分許，在高雄縣阿蓮鄉○○路七十一號，
    轉為肺炎引發敗血症休克死亡，公訴人乃於上訴書內敘明此事由，並於原審調查
    及審理時，當庭以言詞擴張此事實，因認被告涉犯過失致死罪嫌云云。從而本院
    審理之範圍包含檢察官追加起訴之部分，合先敘明。
二、按犯罪事實應依證據認定之，無證據不得認定犯罪事實；又不能證明被告犯罪者
    ，應諭知無罪之判決，刑事訴訟法第一百五十四條第二項、第三百零一條第一項
    分別定有明文。次按刑事訴訟上證明之資料，無論其為直接證據或間接證據，均
    須達於通常一般之人均不致於有所懷疑，而得確信其為真實之程度，始得據為有
    罪之認定，若其關於被告是否犯罪之證明未能達此程度，而有合理性懷疑之存在
    ，致使無從形成有罪之確信，根據「罪證有疑、利於被告」之證據法則，即不得
    遽為不利被告之認定，最高法院著有七十六年度台上字第四九八六號判例可資參
    照。
三、本件公訴人認被告涉犯過失致死罪嫌，係以告訴代理人王遠揚之指訴、道路交通
    事故現場圖、交通事故調查報告表(一)(二)、高雄市立民生醫院高市民醫診字第○二
    八七○號、第○六六八五號診斷證明書、萬民醫院死亡證明書、台灣省車輛行車
    事故覆議鑑定委員會覆議意見書各一份、現場照片十六幀（警卷第四至六頁、偵
    卷第三一、三二頁）為其論據。訊據被告固坦承於上開時、地，騎乘車牌號碼Ｏ
    ＭＧ—九八七號重型機車，與被害人駕駛之腳踏車發生碰撞之事實，惟堅決否認
    有何過失致死犯行，辯稱：肇事地段是直行快車道，我在該處以四十公里左右之
    時速行駛，被害人騎腳踏車與我同方向，我二人原保持平行狀態行駛，嗣被害人
    在我右前方約四公尺處時，突然左轉侵入快車道，我反應不及才撞上他的等語。
四、經查：
  (一)本件車禍地點高雄縣鳳山市○○○路，係設有分向雙黃實線，並劃分快慢車道之
    道路，此有道路交通事故調查報告表(一)及現場照片八幀（警卷第四、五、十頁）
    在卷可稽；又依前開事故調查報告表(二)、車損情形照片（警卷第六、十一頁）所
    示，肇事車輛撞擊部位為：被告重機車車頭處與被害人腳踏車左側處；參以撞擊
    後被告重機車倒地產生之刮地痕長八點五公尺，自東南方延伸至西北方，均位在
    快車道上，且被害人腳踏車最後靜止位置亦在快車道上，足証本件事故之發生，
    係被害人欲違規橫越分向雙黃實線，而突然自慢車道左轉侵入被告行駛之快車道
    時所致，對此事實公訴人於原審九十三年五月二十五日準備程序時，亦不爭執（
    見原審卷(一)第四二頁）。
  (二)被告於警詢、偵查中俱稱：事故發生前，我的車速約四十公里左右等語（見警卷
    第一頁反面、偵卷第五頁），而肇事路段速限為時速五十公里，此有道路交通事
    故調查報告表(一)可憑，則被告於事故發生時，並未超速乙節，應可認定。又被告
    於警詢、偵查中及法院審理時均稱：被害人在距離我約四公尺處突然左轉，導致
    我來不及煞停等語；而依卷附汽車行駛距離及反應距離一覽表、一般公路汽車煞
    車距離行車速度對照表所示，被告以四十公里時速行駛所需反應距離為八點三二
    公尺，所需煞車距離最少為七點四公尺，合計為十五點七二公尺，則本件被害人
    在與被告相距約四公尺處突然左轉，被告自不及反應，更無從煞停以避免本件撞
    擊之發生，係屬無疑。
  (三)被告雖於二車相距十公尺時即已注意到前方直行之被害人，此有被告書立之九十
    二年九月八日刑事答辯狀一份附卷可稽（見偵卷第十八頁），然因當時被害人尚
    未左轉行駛，二車呈平行狀態行駛，且案發地點劃有雙黃線，係禁止穿越、迴轉
    之路段，此時被告所能預見之情事，係被害人仍持續往前行駛，根本無從料想被
    害人會突然左轉，而預作保持行車距離或減速之預防措施；被告既無從注意，自
    無能注意保持安全間距而疏未注意之過失。
  (四)本事故經原審送台灣省車輛行車事故覆議鑑定委員會（下稱覆議鑑定委員會）鑑
    定結果，認：被告未充分注意車前狀況，為肇事次因，雖有該會九十三年二月十
    日府覆議字第九二一一四五七號函一紙（偵卷第三六、三七頁）可按，並經鑑定
    人即該會委員黃順發到庭証稱：委員會是基於以下理由得到鑑定結果—被害人在
    外側慢車道行駛，而本件事故是在內側快車道發生，推測可知被害人因動作緩慢
    ，駛至內車道需要相當時間，此時行駛在後之被告就應該能注意到，而被告卻遲
    至二車僅相距四、五公尺處才發現被害人，加以事故後形成十點八公尺的刮地痕
    ，且腳踏車被推到距肇事地點約十三公尺處，可佐證被告未注意車前狀況致未減
    速；亦即被告應該在更早前就發現被害人，而不是在四、五公尺前才看到，故認
    定被告確有疏未注意車前狀況之過失云云（見原審卷(一)第一三八、一三九頁）。
    然查被害人直至二車相距僅約四公尺才突然左轉，當時二車距離遠小於被告車速
    換算所得之反應距離，被告顯然不及反應等情，均已如前述，足見覆議鑑定委員
    會對於據以推定被告過失之基礎事實，係有誤認；況鑑定人於原審審理時已証稱
    ：若前提是腳踏車突然轉入內車道，且與在速限五十公里下行駛之機車僅相距四
    、五公尺情況下，機車是無法避免撞擊之發生的；「可以避免」係指二車有相當
    距離之情形下等語（見原審卷(一)第一四四頁）；足証被告並無能注意卻疏未注意
    車前狀況、保持安全間距之情事，則覆議鑑定委員會認被告於本件事故發生係有
    過失之結論，並不足採。
  (五)被告駕駛重機車既未違規，且對於被害人突然侵入其車道，又無預知、反應之可
    能，則依信賴原則，實難認為被告有何過失；而台灣省高屏澎區車輛行車事故鑑
    定委員會亦同此認定，此有該會高屏澎鑑字第九二一九五○號函所附鑑定意見書
    一份足憑；至於告訴代理人於九十二年七月七日警詢之指訴（警卷第三頁）、高
    雄市立民生醫院診斷證明書（原審卷第六二、六三頁）、萬民醫院死亡證明書（
    原審卷第五七頁）等相關證據，僅足以證明被害人確因本件事故致重傷，經醫治
    後因轉為肺炎引發敗血症休克死亡之事實，然皆無從逕認被告有何過失，附此敘
    明。
五、綜上所陳，被告駕駛重機車確依規定行駛，告訴代理人之指訴及公訴人所指之前
    揭事證，均不足以證明被告就本件車禍之發生有何過失；此外亦無其他確切證據
    足認被告有何過失致死之犯行，既不能證明被告犯罪，自應為無罪之諭知，以昭
    公允。
六、原審因而以不能證明被告犯過失致死罪，而為被告無罪之諭知，核無違誤。檢察
    官猶執前詞提起上訴，指摘原判決不當，為無理由，應予駁回。
據上論斷，應依刑事訴訟法第三百六十八條，判決如主文。
本案經檢察官郭振昌到庭執行職務。
中　　　華　　　民　　　國　　九十三　　年　　 十二 　　月　　二十二　　日
                                    臺灣高等法院高雄分院刑事第八庭
                                        審判長法官惠光霞
                                              法官趙文淵
                                              法官李淑惠
右正本證明與原本無異。
不得上訴。
　　　　　　　　　　　　　　　　　　  　　　書記官廖素珍
中　　　華　　　民　　　國　　九十三　　年　 　十二　　月  　二十三　　日
